【裁判字號】    99,上訴,3244
【裁判日期】    990930
【裁判案由】    毒品危害防制條例
【裁判全文】
臺灣高等法院刑事判決                99年度上訴字第3244號
上  訴  人
即  被  告  甲○○
上列上訴人因毒品危害防制條例案件，不服臺灣臺北地方法院98
年度訴字第1985號，中華民國99年7月26日第一審判決（ 起訴案
號：臺灣臺北地方法院檢察署98年度毒偵字第2773號），提起上
訴，本院判決如下：
    主  文
上訴駁回。
    理  由
一、刑事訴訟法第三百五十條第一項、第三百六十一條、第三百
    六十七條規定，不服地方法院之第一審判決而上訴者，須提
    出上訴書狀，並應敘述具體理由，為上訴必備之程式；其所
    提出之書狀未敘述上訴理由，應於上訴期間屆滿後二十日內
    補提理由書於第一審法院。倘已提出上訴理由，但所提非屬
    具體理由者，則由第二審法院以上訴不合法律上之程式，判
    決駁回。而所謂「具體理由」，必依據卷內既有訴訟資料或
    提出新事證，指摘或表明第一審判決有何採證認事、用法或
    量刑等足以影響判決本旨之不當或違法，而構成應予撤銷之
    具體事由，始克相當；倘僅泛言原判決認定事實錯誤、違背
    法令、量刑失之過重或輕縱，而未依上揭意旨指出具體事由
    ，或形式上雖已指出具體事由，然該事由縱使屬實，亦不足
    以認為原判決有何不當或違法者，皆難謂係具體理由。
二、本件上訴人即被告甲○○因犯施用第一級毒品罪，經原審法
    院依累犯規定加重其刑後，判處有期徒刑八月。被告不服提
    起上訴，其上訴理由略以：被告因戒毒後出現戒斷症狀，而
    自民國九十七年六、七月間起，長期服用複方甘草合劑液，
    並未施用第一級毒品海洛因等語。惟查：原判決認定被告於
    九十八年七月二十九日下午五時十二分許採尿前回溯二十六
    小時內某時段，有施用第一級毒品海洛因之犯行，係以：臺
    北市政府警察局萬華分局函送被告之應受尿採驗人尿液檢體
    送驗紀錄表、台灣尖端先進生技醫藥股份有限公司濫用藥物
    檢驗報告、列管人口資料查詢等證據資料，為判斷之依據。
    並說明：被告雖否認有施用海洛因之犯行，辯稱其係服用蒂
    諾斯STILNOX藥錠、複方甘草合劑液、咳嗽藥水云云。 然經
    原審將被告所提上開三種藥品送行政院衛生署食品藥物管理
    局檢驗結果，僅複方甘草合劑液檢出鴉片樟腦酊（Morphine
    及Camphor）成分，另二種藥品均未含可待因、嗎啡成分，
    有該局九十九年三月二十二日FDA研字第0990013818號函暨
    所附之檢驗報告書可稽（見原審卷第六十八、六十九頁）；
    另法務部法醫研究所（下稱法醫研究所）函覆原審亦稱：「
    …來文所詢『複方甘草合劑液』含鴉片樟腦酊，在鴉片樟腦
    酊中含嗎啡及可待因成分，服用該藥品可導致尿液檢呈嗎啡
    及可待因陽性反應，該受檢者之尿液檢驗結果不排除為服用
    該藥品所致」，有該所九十九年四月十六日法醫毒字第0990
    001956號函可按（見原審卷第七十八頁）。惟被告於接受採
    尿送驗時及偵查、原審準備程序中，除陳稱曾接受美沙冬替
    代療法外，均未提及在驗尿前曾服用任何藥物，嗣經原審提
    示行政院衛生署管制藥品管理局函件，告知服用美沙冬製劑
    後，尿液中不至於檢出嗎啡、可待因成份後，始為上開辯解
    ，且被告始終無法提供出售前揭藥錠、藥水之藥房相關資訊
    以供查證，其所辯已難予採信。另依文獻Clarke，sAnalysi
    s of Drugs and Poiso ns一書第三版之記述： 口服可待因
    後二十四小時內，約有施用劑量之86%由尿液排出， 其中40
    ─70 %為可待因原態及其共軛物，5─15%為嗎啡及其共軛物
    ，故服用可待因之製劑可能於尿液中檢出可待因及嗎啡成分
    ，惟可檢出之量與服用劑量、服用頻率、尿液採集時間點、
    個人體質與代謝狀況等因素有關，因個案而異。另依文獻
    Disposit ion of toxic Drugs and Chemicals in Man一書
    第五版之記述：服用可待因後，因可待因可代謝成嗎啡，尿
    液中可待因與嗎啡之比值（嗎啡為分母）在二十四小時內多
    大於一，在二十四小時至三十小時之間低於一，三十小時後
    可能僅檢測到嗎啡成分，惟該文獻係一般性供參考之原則，
    仍可能存在個案之差異，無法以此判定被告施用之可待因劑
    量，有行政院生署管制藥品管理局九十六年十月二十二日管
    檢字第0960010729號函可憑（見原審卷第二十八頁正、反面
    ）。而服用複方甘草合劑液，可導致尿液檢驗呈嗎啡及可待
    因陽性反應，亦經前引法醫研究所函序明。是被告所述其自
    九十七年七、八月間起至九十八年十、十一月止，幾乎每天
    均服用複方甘草合劑乙節，且於九十八年七月二十九日採尿
    當日下午二、三時許曾服用複方甘草合劑四分之一瓶等情，
    如果屬實，則被告於九十七年七、八月採尿時，應可檢出可
    待因及嗎啡成分，而其於九十八年七月二十九日當日採集之
    尿液，應可檢出可待因及嗎啡濃度之比值（嗎啡值為分母）
    大於一（即檢出之可待因濃度大於嗎啡濃度），然被告於九
    十七年七月十五日、同年十月二十一日、九十八年一月十五
    日採集之尿液，均未檢出嗎啡及可待因成分，九十八年四月
    二十三日及九十八年七月二十九日採集之尿液，均檢出嗎啡
    陽性反應，濃度分別為477ng/ml、977ng/ml，未檢出可待因
    成分，顯見本件被告之尿液經檢驗呈嗎啡陽性反應，係因施
    用毒品海洛因所致等情。已詳細敘述其所憑之證據及認定之
    理由，所為論斷，俱有卷存證據資料可資覆按，並無採證或
    認定事實違背經驗法則或論理法則之情形。被告之上訴意旨
    並未依據卷內訴訟資料，具體指摘原判決關於採證認事究竟
    有何不當或違法情事，徒以其係長期服用複方甘草合劑液等
    空泛之詞，指摘原判決不當，自難認已敘述具體之上訴理由
    。其上訴不合法律上之程式，應予駁回，並不經言詞辯論為
    之。
據上論斷，應依刑事訴訟法第367條前段、第372條，判決如主文
。
中    華    民    國    99    年    9    月    30    日
                  刑事第十庭  審判長法  官  宋  祺
                                    法  官  高玉舜
                                    法  官  林孟宜
以上正本證明與原本無異。
如不服本判決，應於收受送達後10日內向本院提出上訴書狀，其
未敘述上訴之理由者並得於提起上訴後10日內向本院補提理由書
（均須按他造當事人之人數附繕本）「切勿逕送上級法院」。
                                    書記官  初玲玲
中    華    民    國    99    年    9     月    30    日

司法院資訊處製作；財團法人民間司法改革基金會備份。
